【裁判字號】    98,上易,576
【裁判日期】    981006
【裁判案由】    傷害
【裁判全文】
臺灣高等法院高雄分院刑事判決         98年度上易字第576號
上  訴  人  臺灣高雄地方法院檢察署檢察官
被      告  甲○○
選任辯護人  蘇精哲律師
            王建元律師
上列上訴人因被告傷害案件，不服臺灣高雄地方法院98年度簡上
字第194 號中華民國98年6 月30日第一審判決（起訴案號：臺灣
高雄地方法院檢察署97年度偵字第20904 號），提起上訴，本院
判決如下：
    主  文
上訴駁回。
    理  由
一、公訴意旨略以：被告甲○○於民國97年6 月9 日下午4 時30
    許，在高雄市○○區○○路112 之1 號1 樓電梯間，與告訴
    人乙○○協商租屋糾紛，因雙方言語不合，甲○○竟基於傷
    害人身體之犯意，徒手抓扯乙○○前胸，致乙○○受有前胸
    疼痛、紅腫、噁心及右腰酸痛之傷害，因認被告甲○○涉犯
    刑法第277 條第1 項之傷害罪嫌等語。
二、按犯罪事實，應依證據認定之，無證據不得認定犯罪事實；
    又不能證明被告犯罪者，應諭知無罪之判決，刑事訴訟法第
    154 條第2 項、第301 條第1 項分別定有明文。次按告訴人
    之指訴，係以使被告受刑事訴追為目的，是以告訴人之指訴
    為證據方法，除其指訴須無瑕疵，且應有察與事實相符之佐
    證，始得資為判決之基礎（最高法院52年台上字第1300號、
    61年台上字第3099號判例要旨可參）；而所謂無瑕疵，係指
    被害人所為不利被告之陳述，與社會上之一般生活經驗或卷
    附其他客觀事證並無矛盾而言，至所謂就其他方面調查認與
    事實相符，非僅以所援用之旁證足以證明被害結果為已足，
    尤須綜合一切積極佐證，除認定被告確為加害人之外，在推
    理上無從另為其他合理原因之假設而言（92年度台上字第55
    80號要旨足佐）。
三、證據能力部分：
(一)、證人即告訴人乙○○警詢陳述關於被告甲○○如何出手對其
    傷害之過程細節部分，因與其嗣於原審證述不符，而其先前
    之陳述較近於案發時間，對於案情記憶自然較為深刻，且受
    外力、人情等干擾程度較低，又無其他證據可認有何非出於
    自由意志陳述之情形，足認上開警詢陳述有較可信之特別情
    況，且為證明本件被告犯罪事實存否所必要，依刑事訴訟法
    第159 條之2 規定，認有證據能力。
(二)、證人楊國聖警詢陳述，其性質雖屬傳聞證據，惟檢察官、被
    告、辯護人已於本院審理調查上開筆錄予以提示並告以要旨
    時，由檢察官、被告、辯護人表示意見，當事人或辯護人已
    知上述筆錄乃傳聞證據，而就此證據能力均表示無意見，即
    同意作為證據，且本院審酌上開筆錄作成時，較無人情施壓
    或干擾，亦無不當取供之情形，認為以之作為本案之證據亦
    屬適當，依刑事訴訟法第159 條之5 第1 項規定，自得為證
    據。
(三)、證人童清池、邱欣怡、楊國聖於偵查中經具結之陳述，並未
    曾提及檢察官在偵查時有不法取供之情形，且亦無證據足以
    證明證人上開陳述有顯不可信之情況，被告及其辯護人於本
    院復未再聲請詰問上開證人，足可認定業已保障被告詰問權
    ，依刑事訴訟法第159條之1 第2 項規定，自得為證據。
(四)、後述引用之其他卷附書證，而屬於書面之傳聞證據部分，因
    檢察官、被告、辯護人於本院審理調查上開書證予以提示並
    告以要旨時，由檢察官、被告、辯護人表示意見，當事人、
    辯護人已知此等書證乃傳聞證據，而就此證據能力均表示無
    意見，亦未聲明異議，即視為同意作為證據，且本院認為以
    之作為本件論証之證據，均與待證事實具有關聯性，且無證
    據證明此等書證有何遭變造或偽造情事，作為本案之證據亦
    屬適當，依刑事訴訟法第159 條之5 第1 項規定，均認得為
    證據。
四、公訴人認被告甲○○涉有被訴傷害罪嫌，雖以告訴人乙○○
    之指證、證人邱欣怡醫師之證詞，及卷附之診斷證明書等情
    為據。然訊據被告固坦認於上開時、地，因租屋糾紛與告訴
    人乙○○發生爭執口角等情，然否認有何被訴傷害犯行，辯
    稱：其於當時過程中，並未出手抓或推告訴人乙○○等語。
五、經查：
(一)、被告甲○○於上揭時、地與告訴人乙○○因協商租屋糾紛，
    而雙方言語不合發生爭吵等情，業據被告供承不諱，核與告
    訴人指述，及證人即被告友人丙○○於原審證述情節相符，
    此部分事實，堪以認定。
(二)、告訴人乙○○雖於原審證稱：當時被告甲○○伸出一隻手抓
    傷其胸部，在醫院時其有跟醫生說其有摔跤，腰部有扭到云
    云（見原審卷第45頁），其復於警詢指訴：被告甲○○出手
    抓傷其，害其摔倒受傷云云（見警卷第11頁），然其於偵查
    中卻稱：當時被告甲○○往其胸前推，其胸前被摳傷了一條
    ，且其被推倒跌坐在地上云云（見偵卷第13頁），是告訴人
    乙○○究係遭被告甲○○抓傷或推傷一節，告訴人乙○○前
    後指述尚非一致，又告訴人乙○○雖於偵查中稱：警察也有
    發現那條傷痕云云（見偵卷第13頁），然證人即當日到場處
    理之員警王維新於原審證稱：當時其到場時，雙方均對其講
    了許多事，但是只有提到房屋租賃的糾紛，其也未看見告訴
    人乙○○身上有傷，告訴人乙○○也沒有提到被打的事，所
    以，其請雙方到派出所協調租賃糾紛，在將雙方交給在派出
    所備勤之員警處理後，就離去巡邏，其實在不知為何會演變
    為傷害案件等語（見原審卷第48頁、第49頁），再觀之證人
    即當日備勤承辦員警童清池於偵查具結所證內容，亦未提及
    其曾見到告訴人乙○○身上有傷口之事（見偵卷第30頁），
    顯見告訴人乙○○所述上情，難謂無瑕疵可指。
(三)、證人即當時在場之被告友人丙○○於原審證述：爭執當時被
    告甲○○並無出手傷害告訴人乙○○，亦無將告訴人乙○○
    推倒在地；承辦員警表示告訴人乙○○看起來沒怎麼樣，如
    何告被告傷害等語（見原審卷第50、52頁），又當時曾目睹
    被告與告訴人口角之裝潢工人即證人楊國聖於警詢、偵查中
    均證述其未看到告訴人遭房客打或抓之情形；沒有看到被告
    與告訴人之間發生拉扯（見偵卷第7 、43頁），益徵被告是
    否有如告訴人所述之傷害犯行，實非無疑。
(四)、公訴人起訴所舉之證人邱欣怡醫師之偵查證詞，及卷附之診
    斷證明書及病歷資料，僅能證明告訴人於事發當日18時56分
    就醫急診，而經醫師診斷有上述傷勢等情，不能以此逕認告
    訴人上開傷勢即係被告所造成。至於公訴人上訴意旨所陳「
    告訴人僅對被告提出傷害告訴，而未對當時亦在場之丙○○
    、鍾明君提出傷害告訴」部分，純屬告訴人對其告訴權行使
    之考量，無從以此推論告訴人上開不利於被告之指訴即可採
    信，本件揆諸上開說明，尚無其他證據足資證明告訴人上開
    不利於被告之指訴與事實相符，自難僅憑告訴人片面指述，
    遽認被告即有被訴傷害犯行。
(五)、綜上所述，公訴人所舉上開事證，均不足以證實被告甲○○
    確有被訴傷害犯行。此外，復查無其他積極證據足認被告有
    此被訴傷害犯行，被告被訴此傷害罪，自屬不能證明。
六、原審因而以不能證明被告甲○○犯有被訴傷害罪，而為被告
    無罪之諭知，核無違誤；公訴人仍執起訴所據各節，提起上
    訴指摘原判決不當，為無理由，應予駁回。
據上論斷，應依刑事訴訟法第368 條，判決如主文。
本案經檢察官許美女到庭執行職務。
中    華    民    國    98    年    10    月     6    日
                刑事第三庭  審判長法  官  莊崑山
                                  法  官  唐照明
                                  法  官  張意聰
以上正本證明與原本無異。
本判決不得上訴。
中    華    民    國    98    年    10    月     6    日
                                  書記官  陳金


司法院資訊處製作；財團法人民間司法改革基金會備份。
